臺灣新竹地方法院刑事裁定　　　　　　　　　 　　　　　　 九十年度自字第九號
　　自　訴　人　丙○○
　　被　　　告　乙○○
　　　　　　　　丁○○
　　　　　　　　甲○○
右列被告等因殺人未遂案件，經自訴人提起自訴，本院裁定如左：
    主  文
自訴駁回。
    理  由
一、自訴意旨略以：被告甲○○基於蓄意殺人之意，明知自訴人前因車禍導致腦部受
    傷，不堪重大刺激，仍於民國九十年一月十四日晚上，以教訓口吻，責罵自訴人
    對母親不孝，經自訴人叫其離開，仍不離去，還說要把自訴人氣死，嗣因自訴人
    稱要叫被告甲○○之父親來，其乃離去。又被告乙○○因於八十三年間將有關自
    訴人之土地所有權狀及銀行存摺扣留不還，經自訴人索回，乃心有不甘，遂基於
    謀財害命之犯意，於八十六年農曆一月十二日縱容其妻即被告丁○○在住處持鍋
    鏟將自訴人打倒在地頭破血流，乙○○又於八十七年農曆一月八日叫其朋友黃金
    涼來家中唱歌，因遭自訴人制止，黃金涼乃舉起右手作勢欲毆打自訴人，經自訴
    人制止始將手放下。又被告丁○○復於八十七年十一月十二日將自訴人推倒受傷
    ，及於八十九年十月十四日趁自訴人母親外出時搶走自訴人之柺杖，並持之歐打
    自訴人手的右邊，因認被告甲○○、乙○○及丁○○均涉犯有刑法殺人未遂罪嫌
    等語。
二、按法院或受命推事於自訴案件第一次審判期日前，訊問自訴人、被告及蒐集或調
    查證據結果，如認案件有刑事訴訟法第二百五十二條至第二百五十四條之情形者
    ，得以裁定駁回其自訴，同法第三百二十六條第三項、第一項定有明文。次按事
    實之認定應憑證據，如未能發現相當證據，或證據不足以證明，自不能以推測或
    擬制之方法，為裁判基礎（最高法院四十年臺上字第八六號判例參照）。
三、經查：（一）本件自訴人認被告甲○○涉犯有刑法殺人罪嫌，無非係以被告甲○○明知其不堪刺激，仍以言語責罵，導致其連續一週抽筋為其主要論據。訊據被
    告甲○○堅決否認有上揭犯行，辯稱：伊沒有與自訴人發生過衝突，也很少與他
    聊天，只是去找乙○○時有看到他，點個頭就進去了，也沒有去管過自訴人家裡
    的事，也不清楚他家裡的事等語。按殺人之構成要件其中之一即須有殺之行為，
    稱「殺」即殺害之意，意即行為人須以非法之方法，故意戕害他人生命而言。至
    其方法雖不以積極性行為為限，然在如以消極性行為殺人之場合，必須行為人在
    法律上有防止死亡之義務，能防止而故不防止，或因自己之行為有致人於死之危
    險，而不盡其防止義務者，始克成立。而本件被告甲○○於案發當時並無一積極
    性之殺害行為等情，為自訴人所不否認，而被告甲○○在法律上並無防止自訴人
    死亡之義務，且其又未有一先行行為導致其負有防止自訴人死亡之義務，是縱使
    被告甲○○當時確因故與自訴人發生口角，然在自訴人事後所發生之身體抽筋現
    象乃係其因對此事有所評價因而導致生理上所發生之結果，而非被告甲○○之行
    為所直接造成之情況下，自難僅據此即遽認被告甲○○涉犯有刑法殺人未遂之罪
    嫌，自為顯然。（二）又查自訴人雖指訴：被告乙○○縱容其妻即被告丁○○數
    次毆打自訴人等情，然此已為被告乙○○堅決否認在卷，並辯稱：八十六年那次
    是自訴人去質問被告丁○○為何不讓其吃飯，並用柺杖打丁○○，丁○○用鍋鏟
    抵擋才打到自訴人的眼眉部分等語，是被告丁○○是否確具殺人犯意，且其是否
    確有在此犯意下以鍋鏟為工具殺害自訴人已不無可疑。而自訴人除指訴被告丁○○於上揭時地數次毆打以外，並未提出包括驗傷單、目擊證人等任何具體證據資
    料供法院調查以資認定其指訴屬實，自難認被告丁○○確有上揭殺人未遂之犯行
    。又自訴人係指訴稱被告丁○○於上揭時地數次毆打其身體，而被告乙○○並未
    出手毆打等情，亦為自訴人所不否認，而自訴人復未提出任何具體證據資料供法
    院調查以實被告乙○○確和被告丁○○間有共同謀議要殺害自訴人是以基於此犯
    意下推由被告丁○○下手實施殺人行為，自難僅以被告乙○○和丁○○為夫妻關
    係即遽以推論被告二人具有共同之殺人犯意及犯行，自不待言。（三）再查八十
    七年一月初被告乙○○雖確實有帶其朋友黃金涼以及一些人到家裡喝酒唱歌，當
    時自訴人亦有進來叫伊等不要那麼吵，然被告乙○○當時即向自訴人說過年時間
    找朋友來聊天又沒有妨害什麼，自訴人還在那邊講，之後他就出去了，當時黃金
    涼並無舉手要打自訴人的動作等情，業據被告乙○○辯述在卷，復為自訴人所自
    承當時黃金涼並無動手毆打之行為等情，是以縱有自訴人所指訴當時確因覺得太
    吵而和被告乙○○發生不快之情事，然此應僅係親人間對事情之看法、意見有所
    歧異下所發生之爭執，尚難認被告乙○○即有欲藉助朋友黃金涼之手而行殺害自
    訴人之犯行甚詳。綜合以上，自訴人所主張者，均核與刑法殺人罪之構成要件有
    間，是依本院訊問及調查結果，自訴人所認被告等所涉犯殺人未遂罪行，應係犯
    罪嫌疑不足甚明，依法即應以裁定駁回自訴。
據上論斷，應依刑事訴訟法第三百二十六條第三項，裁定如主文。
中      華      民      國    九十一    年      三    月      十四      日
                                  臺灣南投地方法院刑事第二庭
                                    法  官  楊  惠  芬
右正本證明與原本無異。
如不服本裁定，應於裁定送達後五日內向本院提出抗告狀。
                                      書記官  鄭  敏  郎
中      華      民      國    九十一    年      三    月      十四      日
